【裁判字號】    90,交上易,429
【裁判日期】    900410
【裁判案由】    過失傷害
【裁判全文】
臺灣高等法院臺南分院刑事判決          九十年度交上易字第四二九號  Ａ
      上  訴  人
      即  被  告  甲  ○  ○
      選任辯護人  蕭  敦  仁
右列被告因過失傷害案件，不服臺灣雲林地方法院八十九年度交易字第一九六號中華
民國九十年一月三十一日第一審判決（起訴案號：臺灣雲林地方法院檢察署八十九年
度偵字第二一九八號），提起上訴，本院判決如左：
      主      文
上訴駁回。
      事      實
甲○○明知其無重型機車駕駛執照，竟於民國（下同）八十八年十二月三十日晚上，
無照駕駛車牌ＹＫＯ－二七七號重機車，後載許勝雄，沿雲林縣雲一四五號公路，自
虎尾往土庫由北向南方向行駛，於同日晚上十時十分許，途經虎尾鎮雲一四五號公路
穎川里頂南段虎土幹五八號電桿前時，原應注意行車速度，依標誌之規定，無標誌者
，在郊區道路時速不得超過六十公里，及汽車在雙向二車道行駛時，均應在遵行車道
內行駛，且依當時天候為陰天、夜間有照明、路面乾燥、無缺陷、無障礙物及視距良
好等客觀環境判斷，亦無不能注意之情事，詎其竟疏未注意遵行各該規則謹慎行駛，
除以時速約七、八十公里之高速超速行駛外，復為超越前車，而貿然駛入對向來車之
車道，適有黃虹精駕駛車牌Ｓ五－二三七六號自小貨車，由對向車道正常駛來，雙方
猝然見及之，黃虹精乃緊急閃避，甲○○亦向右欲偏回原車道，惟已閃避不及，黃虹
精之貨車左前方乃擦撞甲○○機車之左側，並失控侵入對向車道而與隨後駛至，由施
俊杰所駕駛之車牌ＥＭ－四三七八號自小客車左側車身發生擦撞，旋即撞上路旁之樹
木及圍牆，黃虹精因而受有頭部外傷併顱內出血等傷害，經送醫手術後呈中樞神經系
統機能遺留極度障礙，現仍全身癱瘓之重傷害。案經黃虹精之父乙○○訴由雲林縣警
察局虎尾分局報請臺灣雲林地方法院檢察署檢察官偵查起訴。
      理      由
一、訊據上訴人即被告甲○○，固不諱言有於右揭時地無照乘騎重機車搭載許勝雄，
    與被害人黃虹精所駕駛之自小貨車發生碰撞，被害人因而身受重傷之事實；惟矢
    口否認有何過失傷害人致重傷之犯行，並辯稱：當時其騎在二部機車後面之中間
    位置，對向車道被害人所駕駛之自小貨車，突然偏入其車道來撞其機車，致肇本
    件車禍，而非其騎機車越過對向車道而撞及被害人之自小貨車云云。然查本件車
    禍之肇事經過，已據證人施俊杰迭在偵查中及原審審理時證稱：「當時我駕駛自
    小客車由虎尾往土庫方向行駛，至肇事地點前有三部機車超越我車，該三部機車
    即成二前一後Ｖ字型，在我車前行駛，後來最後一部車欲超越前面二部機車而越
    過分向線，侵入對向車道，因見對向車道有一部小貨車時，又急速轉回我前方之
    車道，結果在中心線附近二車即發生擦撞，撞擊後機車往右前方滑行，貨車往我
    的車道向左偏過來，撞及我的車輛」各等語甚詳在卷（見偵查卷八十九、六、十
    三訊問筆錄、原審卷第十、四十二、四十七、一０九頁），並有案發後警員至現
    場處理所製作之道路交通事故調查報告表一份，及所拍攝之現場照片多張，附於
    警卷足稽。雖證人施俊杰無法確定被告所騎機車，與被害人所駕駛自小貨車之擦
    撞位置在何處，及被告雖指上開事故調查報告表現場圖所示之「撞擊點」繪製，
    並無人指證或依據。第以該現場圖所示之「撞擊點」，乃一新創之擦痕，而為前
    往現場處理之八位警員所共見，已據證人即前往現場處理之警員周慶祥及廖振村
    二人，分別在原審結證屬實（見原審卷第三十九、六十四頁），並有照片二張附
    於偵查卷為憑，且依上開事故調查報告表現場圖所示，車禍撞擊點係在被害人行
    向車道上，而被告之機車行向車道距快、慢車道邊線三．八公尺處劃有刮地痕（
    臨近中心線處），機車則倒於刮地痕左後方之慢車道內，依撞擊點、刮地痕及機
    車位置呈偏左斜直線，另依卷附現場照片亦發現被告之機車碎片，係由刮地痕起
    點近道路中心線處，呈東北西南走向延伸而散落於地，再參酌證人許勝雄在原審
    證稱：被告當時行車之方向，係自虎尾往土庫由北向南方向行駛及速度約七、八
    十公里乙情，若二車當時係在被告之車道相撞，則以被告機車當時之速度、方向
    ，又在重力加速度之情況下，其機車於擦撞傾倒後之刮地痕，自不可能在中心線
    附近，顯見該擦痕為新創，當係本件車禍所留下，且上開二車係在分向線附近發
    生擦撞，則該新擦痕應即為撞擊點無訛。本件確係因被告機車偏向對向車道後，
    見及被害人之自小貨車駛來，即又往回偏致在分向線附近發生擦撞肇事無疑。又
    本件車禍另案甲○○告訴黃虹精過失傷害一案，業經臺灣高等法院臺南分院檢察
    署，於八十九年九月二十日，以八十九年度議字第六七六號，認黃精虹之自小貨
    車並未侵入甲○○之車道，而為不起訴處分確定在案，亦有該處分書影本一份，
    附於本院卷足參，同足資為認定本件被告有無過失責任之參考。至證人施俊杰在
    兩次警訊中，均供稱：「自用小貨車係超越其行向車道先撞及機車騎士，再撞及
    其所駕駛與機車同向在後行使之自用小客車」等語之旨意，亦據該證人在原審明
    確澄清證稱：「被害人確是在相撞後才偏離其車道，而我在警訊中所稱之意思，
    是指被害人的小貨車跑到我的車道撞到我的車子，並非指小貨車撞到機車之部分
    」等語在卷（見原審卷第四十三頁），是被告屢執該證人在警訊中之該供詞，否
    認其有騎機車逾越至對向車道之情事，即失所憑據，難為其有利之認定。另在原
    審作證當時與被告同騎機車或坐機車之證人許勝雄證稱：「我當時看右路邊，不
    知車禍如何發生，亦不知機車有無越過分道線，行駛到對向車道」，證人廖立昇
    證稱：「當時我騎機車在前，不知後面發生情形，亦未見車禍如何發生」，證人
    楊忠福證稱：「時我騎在前面，只聽到碰一聲，未見車禍如何發生」，證人廖英
    智證稱：「廖立昇載我，聽到碰聲車禍已發生，不清楚小貨車有無侵入我們車道
    」，證人張瀚升證稱：「楊忠福載我在最前面，聽到碰一聲，回頭看甲○○已倒
    在地，我未見另輛小貨車」各等語，因既均未見車禍如何發生，亦不足採為被告
    有利之證明。按行車速度，依標誌之規定，無標誌者，在郊區道路時速不得超過
    六十公里，又汽車在雙向二車道行駛時，均應在遵行車道內行駛，道路交通安全
    規則第九十三條第一項第一款、及第九十七條第一款，分別定有明文。被告駕騎
    機車自應注意遵行各該規定，小心駕駛謹慎為之，且依當時天候為陰天、夜間有
    照明、路面乾燥、無缺陷、無障礙物、及視距良好等客觀環境判斷，亦無不能注
    意之情事；乃其竟疏未注意遵行各該規則謹慎行駛，除以時速約七、八十公里之
    高速超速行駛外，復為超越前車，而貿然駛入對向來車之車道，致肇本件車禍，
    其過失之咎，委難辭卸。況本件車禍肇事責任，經送臺灣省嘉雲區車輛行車事故
    鑑定委員會鑑定結果，亦認：「一、甲○○駕駛重機車，駛入來車道，為肇事原
    因。（無照駕駛有違規定）二、黃虹精、施俊杰等二人，無肇事因素。」，嗣再
    送臺灣省車輛行車事故覆議鑑定委員會覆議結果，亦認照原鑑定意見，僅意見一
    之文詞修正為：「甲○○夜晚無照駕駛重機車，超速行駛且跨越行車分向線駛入
    來車道，撞及對向來車衍生連環肇事，為肇事原因」各情，復各該鑑定委員會八
    十九年六月十二日嘉鑑字第八九０四０八號鑑定意見書、及八十九年十二月十二
    日府覆議字第八九二０三０號函，各一份分別附於原審偵審卷可佐，被告過失罪
    責，益信而有徵。被告請求再送其他單位鑑定肇事責任，核無必要，併此敘明。
    又被害人因本件車禍受有頭部外傷併顱內出血等傷害，於手術後仍呈中樞神經系
    統機能遺留極度障礙，終身不能從事任何工作，二十四小時經常須專人周密照顧
    ，目前意識昏迷，全身癱瘓，已達重傷程度，亦有秀傳紀念醫院及長庚紀念醫院
    所出具之診斷證明書各一紙，存於偵查卷可佐。且被害人所受之重傷害結果，與
    被告之過失行為間，亦具相當之因果關係，被告對被害人因受傷害所產生之重傷
    害加重結果，在通常觀念上亦無不能預見之情事，自應就傷害之加重結果負其責
    任。綜上足認被告所辯前詞，要屬畏罪避就卸責之詞，不足採信。本件事證已臻
    明確，被告之犯行洵堪認定，應予依法論科。
二、核被告所為係犯刑法第二百八十四條第一項後段之過失傷害人致重傷罪。又被告
    自承無駕駛執照駕車，並因而致人受重傷，依法應負本件刑事責任，自應依道路
    交通管理處罰條例第八十六條第一項之規定，加重其刑。原審本於同上之見解，
    適用道路交通管理處罰條例第八十六條第一項，刑法第二百八十四條第一項後段
    、第四十一條第一項前段，罰金罰鍰提高標準條例第一條前段、第二條，並審酌
    被告年僅十九歲，現仍就學中，雖因一時過失肇事，惟其年紀尚輕，即愛開快車
    ，且未遵守交通規則，對交通秩序危害甚鉅，過失程度非輕，及被害人全身癱瘓
    ，所受損害嚴重，而被告肇事迄今不僅未曾探視被害人，復未賠償被害人分文，
    暨被告犯後避重就輕，否認過失責任等一切情狀，對其量處有期徒刑六月，並諭
    知如易科罰金以三百元拆算一日之標準，以示懲儆。經核認事用法並無不合，量
    刑亦稱妥適。被告上訴意旨，否認犯罪，指摘原判決不當，為無理由，應予駁回
    。至原判決又以刑法第四十一條：「犯最重本刑為三年以下有期徒刑以下之刑之
    罪，而受六月以下有期徒刑或拘役之宣告，因身體、教育、職業或家庭關係，執
    行顯有困難者，得以一元以上三元以下折算一日，易科罰金」，已於九十年一月
    十日，經總統公布修正為第四十一條第一項前段：「犯最重本刑為五年以下有期
    徒刑以下之刑之罪，而受六月以下有期徒刑或拘役之宣告，因身體、教育、職業
    或家庭關係或其他正當事由，執行顯有困難者，得以一元以上三元以下折算一日
    ，易科罰金」，並於同年月十二日生效。被告犯罪日期在該法律修正前，犯罪後
    法律已有變更，而依刑法第二條第一項前段規定，應適用新法即修正後之刑法第
    四十一條第一項前段規定，併予諭知如易科罰金以三百元折算一日之標準部分，
    因被告所犯本罪，依舊法原即得易科罰金，並不因新法而得受較有利之判決，直
    接適用新法即可，應無比較適用之問題，原判決此部分之論述，應屬贅言，附此
    敘明。
三、據上論斷，應依刑事訴訟法第三百六十八條，判決如主文。
本案經檢察官林炎昇到庭執行職務。
中    華    民    國      九十      年      四      月        十        日
                                  臺灣高等法院臺南分院刑事第二庭
                                      審判長法官  游    明    仁
                                            法官  蘇    重    信
                                            法官  林    永    茂
右正本證明與原本無異。
不得上訴。
                                      法院書記官  楊    清    旺
中    華    民    國      九十      年      四      月       十一       日
附錄：本判決論罪科刑法條
刑法第二百八十四條第一項後段：致重傷者，處一年以下有期徒刑、拘役或五百元以
                              下罰金。


司法院資訊處製作；財團法人民間司法改革基金會備份。
